【裁判字號】    99,訴,869
【裁判日期】    990708
【裁判案由】    侵權行為損害賠償
【裁判全文】
臺灣板橋地方法院民事判決               99年度訴字第869號
原      告  甲○○
被      告  乙○○
上列當事人間請求侵權行為損害賠償事件，經本院刑事庭移送前
來（附民案號：98年度簡附民字第414 號）本院於中華民國99年
6月28日言詞辯論終結，判決如下：
    主    文
被告應給付原告新臺幣萬零捌佰捌拾伍元。
原告其餘之訴駁回。
訴訟費用由被告負擔百分之三，餘由原告負擔。
本判決第一項得假執行。
原告其餘假執行之聲請駁回。
    事實及理由
一、原告主張：民國98年5 月9 日13時許，被告在臺北縣中和市
    ○○街29巷1 號1 樓前，因停車問題辱罵原告之父，原告上
    前解圍，竟遭被告毆打，致原告受有頭部外傷、胸部挫傷、
    兩腳擦挫傷、腰椎挫傷、頭部暈眩之傷害。為此，依侵權行
    為之法律關係，請求被告賠償下列損害：(一)醫藥費用新臺幣
    （下同）2,705 元。(二)原告以駕駛計程車為業，自受傷翌日
    即98年5 月10日起，至98年11月20日止，共計190 日無法工
    作，依台北市計程車客運商業同業公會函所載，計程車每日
    平均營業收入為1,513 元，扣除油料及其他工本費共約1/3
    ，即505 元，尚有1,013 元之利潤，則以190 日計，原告損
    失之營業利潤為192,470 元。(三)原告為單親家庭，遽受傷害
    ，無法侍奉雙親，又難以照料幼女，精神上所受痛苦莫此為
    甚，故請求精神慰撫金80萬元。併為聲明：被告應給付原告
    995,175 元，及自起訴狀繕本送達翌日起至清償日止按年息
    5%計算之利息。(二)原告願供擔保，請准宣告假執行。
二、被告則以：兩造是鄰居關係，但互不相識，被告因家門外擺
    放東西，被原告父親移至他處，被告想問原因為何，到原告
    家中詢問原告父親了解原因，但原告母親一直在後面要被告
    拿出證據，後來為了證明原告父親確有移開東西，被告對原
    告父親說，家裡有錄影可證，若不相信，可至家中一看便知
    ，原告父親也同意一起去家中一看究竟，但是原告從二樓下
    來後，一直辱罵被告，後來並動手毆打被告，將被告打倒在
    地還不停手，還一直用拳腳猛踢，以致被告身體多處擦傷、
    挫傷，及右耳突發性耳聾，伴隨耳鳴症狀，聽不清楚旁人說
    話。原告因先動手毆打被告，被告為保護自己而出手反抗，
    僅造成原告臉上外傷、胸部、腳上挫傷而已。原告主張其腰
    痛是被告傷害所造成，被告否認，因為原告去中醫看腰痛的
    時間，是在98年8 月11日，離本件事件99年5 月9 日發生時
    間，已3 個多月。原告和被告身型相差頗大，被告出手反抗
    也打不到原告，且被告後來被打倒在地上，一直沒有碰到原
    告腰部，原告哪來腰痛，原告所提中醫診斷書也說不可作為
    訴訟之用，中醫沒有以儀器診斷，只憑原告口述症狀。被告
    耳朵受傷都還能上班，原告為何不能工作等語資為抗辯，併
    為答辯聲明：原告之訴駁回。
三、原告主張：被告於98年5 月9 日13時許，在臺北縣中和市○
    ○街29巷1 號1 樓前，因故毆打原告成傷之事實，業據提出
    財團法人佛教慈濟醫院台北分院（下稱慈濟醫院台北分院）
    98年5 月9 日診斷證明書影本1 紙為證，並為被告所不爭執
    ，且被告因上開傷害行為，業經本院刑事庭以98年度簡字第
    8402號刑事簡易判決判處拘役20日，得易科罰金確定，亦經
    本院調閱上開刑事偵審卷，堪信為真實。
四、按因故意或過失，不法侵害他人之權利者，負損害賠償責任
    ；又不法侵害他人之身體或健康者，對於被害人因此喪失或
    減少勞動能力或增加生活上之需要時，應負損害賠償責任；
    不法侵害他人身體、健康、名譽、自由、信用、隱私、貞操
    或不法侵害其他人格法益而情節重大者，被害人雖非財產上
    之損害，亦得請求賠償相當之金額；民法第184 條第1 項前
    段、第193 條第1 項、第195 條第1 項前段分別定有明文。
    本件被告因故意不法侵害原告之身體，已如前述，是原告主
    張被告應對其負侵權行為損害賠償責任，即非無據。茲就原
    告請求賠償之金額分述如下：
  (一)醫療費用2,705元：
    原告主張其因受本件傷害就醫，計支出醫療費用2,705 元之
    事實，固據提出慈濟醫院台北分院醫療費用收據影本4 紙（
    見本院簡附民字卷第7 至10頁）、獻寶中醫診所看診收據影
    本1 紙（見本院簡附民字卷第11頁）、三軍總醫院醫療費用
    收據影本1 紙（見本院簡附民字卷第12頁）為證。惟被告否
    認原告受有腰椎挫傷之傷害，並否認原告於獻寶中醫診所支
    出之醫療費用為必要費用。經查：原告於98年5 月9 日受傷
    當日，係至慈濟醫院台北分院就診，依前開慈濟醫院台北分
    院診斷證明書記載，原告所受之傷勢為「頭部外傷、胸部挫
    傷、兩腳擦挫傷」（見本院簡附民字卷第3 頁），且經本院
    向該院函查結果，原告因上開診斷證明書所載傷勢，而至該
    院就診之日期為98年5 月9 日、98年6 月22日，所自費支出
    之醫療費用合計885 元，有該院99年6 月5 日慈新醫文字第
    990724號函，及隨函所附病情說明書附卷可稽（見本院訴字
    卷第56至57頁）。至原告主張，其遭被告毆打，並受有腰椎
    挫傷之傷害，而至獻寶中醫診所就診，並至三軍總醫院看精
    神科一節，雖提出獻寶中醫診所98年11月9 日所開立之診斷
    證明書影本1 紙（見本院簡附民字卷第4 頁），上載病名為
    「頭部暈眩、胸部挫傷、腰椎挫傷」為證，惟該診斷證明書
    並記載原告應診日期為98年8 月11日起至98年11月9 日止，
    距離98年5 月9 日原告遭被告毆傷時起，已間隔3 個多月，
    且前開慈濟醫院台北分院診斷證明書所載原告傷勢，並無「
    腰椎挫傷」，因此，原告縱使有於98年8 月11日起至98年11
    月9 日止因腰椎挫傷至獻寶中醫診所就診，亦難認其腰椎受
    傷係因98年5 月9 日遭被告毆打所致，是原告於獻寶中醫診
    所支出之醫療費用700 元，即不得請求被告賠償，應予剔除
    。另依原告所提三軍總醫院醫療費用收據影本1 紙，上載原
    告看診科別為精神科，看診日期為98年11月10日，距離其於
    98年5 月9 日遭被告毆傷時起，已間隔長達5 個月，亦難認
    其此部分支出之醫療費用500 元，與被告本件侵權行為有因
    果關係，應予剔除。故原告此部分損害應為885 元。
  (二)不能工作之營業損失192,470元：
    原告主張其從事計程車駕駛工作，每月收入約4 萬元，因本
    件被告毆打受傷，自受傷翌日即98年5 月10日起至98年11月
    20日止，計190 日無法工作，每日受有營業利潤1,013 元之
    損失，合計工作收入損失192,470 元一節，雖提出計程車駕
    駛人執業登記證影本、台北市計程車客運商業同業公會98年
    11月12日北市計客字第98342 號函影本各1 紙為證（見本院
    簡附民字卷第6 、13頁）為證，惟被告否認原告有因遭其毆
    傷致不能工作之情事。而經本院向慈濟醫院台北分院函詢原
    告於98年5 月9 日因傷至該院急診，自98年5 月10日起需休
    養多久始能從事計乘車駕駛工作結果，經該院回覆稱：原告
    於98年5 月9 日當日能行走至該院急診，也拒照X 光片，粗
    略判斷應尚能從事工作，但許多症狀如疼痛，為主觀之不適
    ，病人因之稱病不願工作，則無法評估等語，有該院99年6
    月5 日慈新醫文字第990724號函，及隨函所附病情說明書附
    卷可稽（見本院訴字卷第56至57頁）。是並無證據證明原告
    有因被告毆打致無法從事計程車駕駛工作達190 日之情事，
    原告此部分請求，無從准許。
  (三)精神慰撫金80萬元：
    原告主張其因被告本件侵權行為，精神上受有痛苦，故請求
    精神慰撫金80萬元等語。茲審酌原告為53年次，有其年籍資
    料在卷可參，於系爭傷害事件發生時年約45歲，又其陳稱為
    高中畢業，從事計程車駕駛工作，月入約4 萬元等語，及其
    本件因細故，而與被告互毆致受有頭部外傷、胸部挫傷、兩
    腳擦挫傷之傷害，且其於本院刑事庭審理時，自承當時係其
    先動手毆打被告（見本院98年度簡字第8402號刑事卷99年3
    月5 日訊問筆錄）；被告則為65年次，亦有其年籍資料在卷
    可稽，於本件傷害事件發生時為33歲，並陳稱其為大學畢業
    ，從事銀行業，月入約5 萬元等兩造之身分、地位、被告侵
    害程度等一切情狀，認原告請求精神慰撫金80萬元尚屬過高
    ，應予核減為3 萬元，始為允適。
  (四)綜上，原告因被告本件侵權行為所受之損害共計30,885元（
    計算式：30,000元＋885 元＝30,885元）。
五、再按損害之發生或擴大，被害人與有過失者，法院得減輕賠
    償金額或免除之，民法217 條固定有明文。惟雙方互毆乃雙
    方互為侵權行為，與雙方行為為損害之共同原因者有別，自
    無民法第217 條過失相抵原則之適用，有最高法院68年台上
    字第967 號判例可資參照。是被告雖另辯稱：其係因原告先
    動手，才出手反抗等語，惟本件係原告先出手毆打被告，被
    告出手還擊，兩造因而互毆，業經本院98年度簡字第8402號
    刑事案件認定明確，並有該刑事簡易判決在卷可稽，且為兩
    造所不爭執，則本件自無過失相抵之適用，併此敘明。
六、從而，原告依據侵權行為法律關係，請求被告賠償30,885元
    ，及自起訴狀送達繕本送達翌日即98年11月21日起至清償日
    止，按年息5%計算之法定遲延利息，為有理由，應予准許，
    逾此部分之請求，為無理由，應予駁回。
七、本件事證已臻明確，兩造其餘主張、陳述及所提之證據暨攻
    擊防禦方法，經本院審酌後，認均與本件判斷結果無影響，
    毋庸再予一一審酌，附此敘明。
八、原告陳明願供擔保，聲請宣告假執行，經核其勝訴部分，所
    命給付金額未逾50萬元，爰依職權宣告假執行；至其敗訴部
    分，假執行之聲請則失所附麗，應併駁回。
結論：本件原告之訴為一部有理由，一部無理由，依民事訴訟法
第79條、第389條第1項第5款，判決如主文。
中    華    民    國    99    年    7     月    8     日
                  民事第一庭    法  官  黃信樺
以上正本，係照原本作成。
如對本判決上訴，須於判決送達後20日內向本院提出上訴狀
中    華    民    國    99    年    7     月    8     日
                                書記官  李佳靜

司法院資訊處製作；財團法人民間司法改革基金會備份。
